臺灣高等法院民事裁定　　　　　　　　　100年度抗字第964號
抗告人　游光弘
上列抗告人因與相對人游筑涵等間假扣押聲明異議事件，對於中
華民國100年5月31日臺灣板橋地方法院100年度事聲字第137號裁
定提起抗告，本院裁定如下：
    主  文
抗告駁回。
抗告費用新臺幣壹仟元由抗告人負擔。
    理  由
一、按為保障債權人及債務人之程序權，並使法院能正確判斷原
    裁定之當否，民事訴訟法第528條第2項固有關於假扣押裁定
    之抗告，抗告法院為裁定前，應使債權人及債務人有陳述意
    見機會之規定。惟為防止債務人在假扣押執行前處分或隱匿
    其財產，以達假扣押之保全目的，強制執行法第132條第1項
    明定：「假扣押或假處分之執行，應於假扣押或假處分之裁
    定送達同時或送達前為之」，而民事訴訟法第528條第4項規
    定：「准許假扣押之裁定，如經抗告者，在駁回假扣押聲請
    裁定確定前，已實施之假扣押執行程序不受影響」，該規定
    之立法意旨亦在保護債權人，避免債務人利用抗告程序脫產
    。是債權人為假扣押或假處分聲請，非經法院裁定准許並為
    假扣押或假處分執行同時或之後，不得預先通知債務人假扣
    押或假處分之聲請情事，以貫徹保護債權人之保全目的。查
    抗告人聲請本件假扣押，業經原法院司法事務官100年司裁
    全字第707號裁定駁回，抗告人提起異議，復經原裁定駁回
    ，該等裁定均未送達相對人知悉，故於本件抗告程序審理中
    ，不應使相對人預先知悉假扣押聲請之情。且本院係將抗告
    人之抗告駁回，並未損及相對人之權益，爰不通知相對人陳
    述意見，先予敘明。
二、次按「債權人就金錢請求或得易為金錢請求之請求，欲保全
    強制執行者，得聲請假扣押」、「假扣押，非有日後不能強
    制執行或甚難執行之虞者，不得為之」，民事訴訟法第522
    條第1項及第523條第1項分別定有明文。「請求及假扣押之
    原因，應釋明之。前項釋明如有不足，而債權人陳明願供擔
    保或法院認為適當者，法院得定相當之擔保，命供擔保後為
    假扣押」，民事訴訟法第526條第1、2項亦定有明定。所謂
    釋明者，為當事人提出之證據未能使法院達於確信之程度，
    僅在使法院得薄弱之心證，信其事實上之主張大概為如此者
    即可。又「釋明事實上之主張者，得用可使法院信其主張為
    真實之一切證據。但依證據之性質不能即時調查者，不在此
    限」，民事訴訟法第284條定有明文。而所謂假扣押之原因
    ，即債務人有日後不能強制執行或甚難執行之虞或應在外國
    為強制執行者是也。諸如債務人浪費財產、增加負擔、或就
    其財產為不利益之處分，將達於無資力之狀態、或移住遠地
    、逃匿無蹤或隱匿財產等情形均屬之。申言之，債權人就假
    扣押之原因，依法有釋明之義務，亦即需提出可使法院信其
    主張為真實之證據，必待釋明有所不足，而債權人陳明願供
    擔保後，始得准為假扣押，若債權人未釋明假扣押之原因，
    即不符假扣押之要件。
三、抗告人主張略以：相對人依本院97年度重上更(一)字第120號
    判決聲請對伊之財產為假執行，已執行完畢，執行所得金額
    共計新臺幣（下同）16,972,187元，惟前開判決嗣經最高法
    院100年度台上字第490號判決廢棄發回，則假執行宣告因此
    已失其效力，其因假執行所得之金額亦不具法律上原因，伊
    得依法請求返還。又相對人曾因對伊聲請假扣押獲准，而於
    原法院提存所分別依95年度存字第2429號及97年度存字第44
    41號提存擔保金20萬元及576萬元（下稱系爭擔保金）為假
    扣押執行，今其聲請撤銷假扣押裁定、撤回假扣押執行，並
    委請律師發函催告伊行使權利，即係欲取回系爭擔保金，而
    將致其財產之存在形式發生變動。且相對人趙素月以賣檳榔
    為業，相對人游筑涵、游庭豪為其子女，一尚在學、一剛就
    業，其等名下均無財產，是若不就系爭擔保金為假扣押，將
    有日後不能或甚難執行之虞。願供擔保以補釋明之不足，為
    此依民事訴訟法第522條及第523條規定聲請假扣押系爭擔保
    金。惟經原法院司法事務官裁定駁回，然假扣押原因並不以
    債務人有浪費財產、增加負擔或將其財產為不利益之處分，
    致達無資力之狀態，或債務人移往遠方、逃匿無蹤或隱匿財
    產等積極作為之情形為限，祇須有日後不能強制執行或甚難
    執行之虞即足當之。系爭擔保金為其等清償債務之擔保，且
    相對人委託律師函催伊是否行使權利，即屬著手辦理變動財
    產之積極行為，且取回擔保金即形同總責任財產之隱匿及減
    少，又現金流動性高，短期間即可隱匿，是伊既已提出原法
    院准許相對人撤銷假扣押之裁定及律師函為釋明，即已就假
    扣押原因盡釋明之責。又其依本院97年度重上更(一)字第120
    號判決對伊之財產假執行時雖曾提供561萬元擔保伊之損害
    ，惟伊請求之金額為16,972,187元，遠高於其前開3筆擔保
    金之總和1,157萬元，是其前開財產尚不足供清償之用。若
    不准許伊本件假扣押之聲請，日後恐有不能或甚難執行之虞
    ，爰提起抗告請求廢棄原裁定，並准許伊之假扣押聲請云云
    。
四、經查，抗告人對相對人為本件假扣押之聲請，固據提出提存
    相關資料、本院97年度重上更(一)字第120號民事判決、假執
    行分配表、原法院99年度司全聲字148號裁定、最高法院100
    年度台上490號民事判決、律師函、戶籍謄本等證據為釋明
    （見原法院全字卷第9-38頁、本院卷第18-20頁），堪認已
    就其請求為釋明。而就假扣押原因，抗告人僅稱相對人除系
    爭擔保金外無任何財產、相對人已撤銷假扣押及撤回假扣押
    執行，並委託律師函催其是否行使權利，有變動財產之積極
    行為，且現金流動性高，易於隱匿。又相對人雖曾另提供56
    1萬元擔保其因假執行所受之損害，惟該擔保金加計系爭擔
    保金未逾本案請求金額，是相對人之財產尚不足供清償之用
    云云，並以前開原法院99年度司全聲字148號裁定及律師函
    為釋明（見本院卷第18-20頁）。惟查，前開證據至多僅能
    釋明相對人欲取回系爭擔保金，並不能釋明相對人因此即有
    日後不能或甚難強制執行之虞，抗告人本此謂其已釋明假扣
    押原因，即不足採。抗告人既未提出其他能即時調查之證據
    以釋明相對人有浪費財產、增加負擔或就其財產為不利益之
    處分，將達無資力之狀態、或移住遠地、逃匿無蹤、隱匿財
    產或其他有日後不能強制執行或甚難執行之虞之假扣押原因
    ，自無從以供擔保補釋明之不足，則其假扣押聲請即不應准
    許。從而，原法院司法事務官100年司裁全字第707號裁定以
    抗告人未釋明假扣押原因，駁回其假扣押聲請，依法並無不
    合。抗告人提起異議，原裁定復將之駁回，依法亦無違誤。
    抗告意旨猶執前詞指摘原裁定不當，求予廢棄，為無理由，
    應予駁回，爰裁定如主文。
中    華    民    國   100    年    7     月    29    日
                    民事第十八庭
                        審判長法  官  湯美玉
                              法  官  丁蓓蓓
                              法  官  李慈惠
正本係照原本作成。
本裁定除以適用法規顯有錯誤為理由外，不得再抗告。如提起再
抗告，應於收受後10日內委任律師為代理人向本院提出再抗告狀
。並繳納再抗告費新台幣１千元。
中    華    民    國   100    年    8     月    1     日
                              書記官  王敬端